【裁判字號】    95,抗,284
【裁判日期】    950418
【裁判案由】    聲明異議
【裁判全文】
臺灣高等法院刑事裁定                   95年度抗字第284號
抗  告  人
即  受刑人  甲○○原名賴送欽.
上列抗告人因聲明異議案件，不服臺灣桃園地方法院中華民國95
年3月20日裁定（95年度聲字第841號），提起抗告，本院裁定如
下：
    主  文
抗告駁回。
    理  由
一、聲明異議意旨略以：聲明異議人即受刑人甲○○因製造禁藥
    案件，經鈞院以九十三年度訴字第一五五九號判決判處有期
    徒刑六月，如易科罰金，以三百元折算一日確定。惟該刑事
    判決，業經最高法院檢察署檢察總長提起非常上訴，經最高
    法院以九十五年度台非字第三號判決，將原判決關於諭知易
    科罰金違背法令部分撤銷。然非常上訴之判決，原則上效力
    不及於被告，此觀刑事訴訟法第四百四十八條規定自明，況
    原判決係協商程序所為之判決，當時乃經過院檢雙方及聲明
    異議人同意之結論，如於執行時，不讓聲明異議人易科罰金
    ，豈不有違人民之信賴，亦有害人權之保障。又聲明異議人
    於第一次接獲臺灣桃園地方法院檢察署執行傳票中，係准予
    易科罰金，後因判決違背法令，經最高法院以九十五年度台
    非字第三號判決，將原判決關於諭知易科罰金違背法令部分
    撤銷，於聲明異議人收受之第二次執行傳票，即改為不得易
    科罰金，然原判決疏忽之不利益不應加諸於聲明異議人，為
    此請求法官考量上述原因，給予得易科罰金之執行云云。
二、按受刑人或其法定代理人或配偶，以檢察官執行之指揮為不
    當者，得向諭知該裁判之法院聲明異議，刑事訴訟法第四百
    八十四條固有明文，惟此乃對於檢察官「執行之指揮」認為
    不當之救濟方法，即須有檢察官之執行指揮為前提，若不具
    此前提，自不得聲明異議。
三、原裁定以：本件聲明異議人聲明異議之客體，乃臺灣桃園地
    方法院檢察署第二次所發之執行傳票，業經聲明異議人於其
    聲明異議狀記載明確。然「執行裁判由為裁判法院之檢察官
    指揮之」、「指揮執行，應以指揮書附具裁判書或筆錄之繕
    本或節本為之」，刑事訴訟法第四百五十七條第一項前段、
    第四百五十八條前段分別定有明文，是檢察官指揮刑罰之執
    行，自應依上述之方式為之，而執行傳票內容係檢察署通知
    聲明人應於指定日期向該署執行科報到之通知，並非就如何
    執行刑罰予以記載，自非檢察官為指揮執行而製發之指揮書
    ，至為明確。又經向臺灣桃園地方法院檢察署查詢及調取上
    開執行卷宗核閱結果，該署執行檢察官確實尚未依上述刑事
    訴訟法之相關規定，以指揮書附具裁判書或筆錄之繕本或節
    本指揮執行，且該署執行檢察官已函覆聲明異議人得否易科
    罰金，係執行檢察官之權限，並請其準時於九十五年三月二
    十二日到案執行，此有臺灣桃園地方法院檢察署九十四年度
    執字第三二四Ｏ號執行卷宗資料可資證明。另聲明異議人迄
    未入監為相關執行，亦有臺灣高等法院前案紀錄表可以佐憑
    ，則檢察官尚未為執行之指揮，而僅有通知之先行程序甚明
    。從而，聲明人對上述之通知聲明異議，自欠聲明異議之對
    象。綜上說明，應認聲明異議人之異議，於法難謂允合，為
    無理由，應予駁回。
四、經核原裁定上開認事用法，洵無違誤。抗告意旨以：本案歷
    經兩次傳票，第一次傳票有得易科罰金之記載，而第二次傳
    票無得易科罰金之記載，故表示檢察官就是要執行有期徒刑
    六月。且縱本件確不能易科罰金，由於抗告人有腎臟病等疾
    病，需接受藥物治療，因此請先予延緩執行以利抗告人就醫
    治療等語。惟查：
  (一)★按非常上訴之判決，除有刑事訴訟法第四百四十七條第一
    項第一款但書、第二項之情況外，原則上效力不及於被告，
    此觀刑事訴訟法第四百四十八條規定自明。本件抗告人即甲
    ○○因製造禁藥案件，經臺灣桃園地方法院以九十三年度訴
    字第一五五九號判決判處有期徒刑六月，如易科罰金，以三
    百元折算一日確定。惟該刑事判決，業經最高法院檢察署檢
    察總長提起非常上訴，經最高法院以九十五年度台非字第三
    號判決認定：修正前藥事法第八十二條第一項製造偽藥罪之
    法定本刑，為七年以下有期徒刑，得併科新台幣十五萬元以
    下罰金，其最重本刑為七年有期徒刑，核與上開得易科罰金
    之要件不符，自不得易科罰金。乃原判決竟諭知被告所處之
    有期徒刑六月，如易科罰金，以三百元（銀元）折算一日，
    自有適用法則不當之違法。案經確定，非常上訴意旨執以指
    摘，尚非無理由，因原判決並非不利於被告，應由本院將原
    判決關於被告之違背法令部分撤銷，以資糾正等情。揆諸前
    開法條規定，本件該最高法院判決之效力應不及於被告，合
    先敘明。
  (二)★又按指揮執行，應以指揮書附具裁判書或筆錄之繕本或節
    本為之。但執行刑罰或保安處分以外之指揮，毋庸制作指揮
    書者，不在此限，刑事訴訟法第四百五十八條定有明文。是
    指揮執行在原則上應由檢察官製作指揮書為之，其應由檢察
    官製作，指揮書指揮執行時，應以檢察官製作指揮書之日為
    指揮執行日期，其毋庸製作指揮書指揮執行者，則應以檢察
    官命令開始執行之日，為指揮執行日期。又因裁判之執行，
    關係於人民之生命、自由、財產，為免發生錯誤，自應以書
    面為之，以昭慎重，及所以須附具裁判書，或筆錄之繕本或
    節本者，乃使實施執行之機關，知其裁判之內容，而免有錯
    誤之情事發生。本件臺灣桃園地方法院檢察署執行檢察官確
    實尚未依刑事訴訟法之相關規定，以指揮書附具裁判書或筆
    錄之繕本或節本指揮執行，自難認檢察官已為執行之指揮，
    已如前述，檢察官所寄發之執行傳票，僅為通知之先行程序
    而已，本件檢察官既尚未核發執行指揮書令抗告人入監服刑
    ，抗告人僅以檢察官通知到案執行之執行傳票上記載應執行
    刑罰有期徒刑六月，即認檢察官之指揮執行為不當，自有誤
    會；又依刑事訴訟法第四百五十七條前段規定，執行裁判由
    為裁判法院之檢察官指揮之，是抗告人聲請暫緩執行，應向
    檢察官為之，其向法院聲請自屬無據。抗告人抗告意旨仍執
    前開情詞，而指摘原裁定不當，為無理由，應予駁回。
據上論結，應依刑事訴訟法第412條，裁定如主文。
中    華    民    國    95    年    4     月    18    日
                  刑事第五庭  審判長法  官  吳  敦
                                    法  官  陳世宗
                                    法  官  吳啟民
以上正本證明與原本無異。
如不服本裁定，應於收受送達後五日內向本院提出抗告狀。
                                    書記官  江采廷
中    華    民    國    95    年    4     月    19    日


司法院資訊處製作；財團法人民間司法改革基金會備份。
